【裁判字號】    87,易,1980
【裁判日期】    891128
【裁判案由】    毀損等
【裁判全文】
臺灣臺北地方法院刑事判決                        八十七年度易字第一九八號
    公  訴  人  臺灣臺北地方法院檢察署檢察官
    被      告  乙○○
    選任辯護人  林庚原
    被      告  丙○○
右列被告等因恐嚇等案件，經檢察官提起公訴（八十七年度偵字第七二二號、第一０
一四號），本院判決如左：
    主  文
乙○○、丙○○被訴恐嚇危害安全部分均無罪。
被訴公然侮辱及毀損部分均公訴不受理。
    理  由
壹、無罪部分：
  一、公訴意旨略以：被告乙○○、丙○○係母子關係，二人認臺北市○○街九十九
      巷十七號及其內之000000000之電話係被告乙○○之父賀仁菴所有及
      租用，後為甲○○之父親王維一所侵占（甲○○被訴侵占罪部分另為不起訴處
      分），故被告乙○○與丙○○二人基於共同之概括犯意，自民國（下同）八十
      五年十二月二十日起至八十六年十二月底止，連續多次以書函寄給甲○○，謂
      「‧‧我很容易叫我的船員利用外國最新也最殘忍的方法，讓你的後代就算跑
      到哪裡都可以讓他客死異鄉，連屍體都找不到」、「王維一家族必被１０９消
      滅趕盡殺絕．．」、「賀仁菴姦殺王維一一家列祖子孫以及九族」、檢附聯合
      晚報歹徒林春生斃命剪報稱「王維一列祖子孫的下場就是這個樣子」、檢附冥
      紙背面寫「王維一列祖子孫九族，１０９」、「跟王維一的孫子兒子女兒沒完
      沒了」等字詞，致甲○○及其家人因而心生畏懼，足生危害於其安全，因認被
      告乙○○、丙○○涉犯刑法第三百零五條之恐嚇危害安全罪嫌。
  二、按犯罪事實應依證據認定之，無證據不得推定其犯罪事實。又不能證明被告犯
      罪者，應諭知無罪之判決，刑事訴訟法第一百五十四條、第三百零一條第一項
      分別定有明文。又事實之認定，應憑證據，如未能發現相當證據，或證據不足
      以證明，自不能以推測或擬制之方法，為裁判基礎（最高法院四十年台上字第
      八六號判例參照）。本件公訴人認被告乙○○涉犯刑法第三百零五條恐嚇危害
      安全罪嫌，無非係以告訴人甲○○指訴，及信函附卷可稽為據，惟訊之被告乙○○堅詞否認有右揭恐嚇犯行，辯稱上開恐嚇書函係丙○○所書寫寄發等語。
      經查，上開恐嚇信函收信人署名「王維一」、地址「台北市○○街99巷17號」
      及寄信人署名「賀仁菴」等字樣筆跡，與本院當庭命被告乙○○書寫「王維一
      」、「台北市○○街99巷17號」及「賀仁菴」各十次筆跡，不論是運筆方式、
      字跡線條均不相同，足見非出自同一人筆跡；告訴人甲○○於本院審理亦到庭
      陳稱書狀筆跡有好幾人，伊不知道被告的筆跡等語（見本院八十九年三月二十
      三日訊問筆錄）。則本件除告訴人指訴外，並無任何證據得以證明該恐嚇信函
      係被告乙○○所為，自難以恐嚇罪相繩，此外，復查無其他積極證據可證被告
      乙○○有公訴人所指之上開犯行，不能證明被告乙○○犯罪，揆諸首揭說明，
      應諭知被告乙○○無罪之判決。
  三、次按心神喪失人之行為，不罰，刑法第十九條定有明文。又不能證明被告犯罪
      或其行為不罰者，應諭知無罪之判決，刑事訴訟法第三百零一條第一項亦定有
      明文。本件被告丙○○經傳未到，而告訴人雖指訴恐嚇信函為被告丙○○共同
      所為，被告乙○○亦供承恐嚇信函為被告丙○○所為，惟本院觀之上開恐嚇信
      函內容均以已死亡之人為寄件、收件人，且用語怪異混亂，暨參酌行政院國軍
      退除役官兵輔導委員會玉里榮民醫院鑑定函覆丙○○自十八歲起出現情緒不穩
      、暴力行為與妄想，曾於七十一年就醫台北榮民總醫院，診斷為精神分裂病，
      而後功能退化無法持續工作，最長工作時僅做了四個月，難持續門診治療，在
      家中常情緒不穩、破壞家中物品、行為衝動、思考偏離現實，十七年來曾三次
      急性發作而住院治療。其事發前後及當時之精神狀態：個案妄想系統認為，其
      外祖父曾居住的房屋為他人所奪，家族受到情治系統壓迫，且自己要替天行道
      ，伸張正義，不能屈服於白色恐怖的壓力下。於是在妄想系統趨策下不斷寫信
      給王先生，將妄想系統內的想法告訴對方。目前精神症狀明顯，且人格狀態不
      穩定，為妄想型精神分裂病，自十七年前發病後未曾緩解穩定，綜合各項資料
      其精神狀態已符合心神喪失一節，認被告丙○○於書寫寄發恐嚇信函行為時，
      已心神喪失，揆諸首揭說明，其行為不罰，應為被告丙○○無罪判決之諭知。
  四、末按被告心神喪失者，應於其回復以前停止審判；前二項被告顯有應諭知無罪
      或免刑判決之情形者，得不待其到庭，逕行判決，刑事訴訟法第二百九十四條
      第一項、第三項著有明文。本件被告丙○○因長期罹患精神分裂症，目前仍有
      思考鬆散、妄念等症狀，現實判斷能力受損，有行政院國軍退除役官兵輔導委
      員會玉里榮民醫院函一紙在卷足稽，故被告於本院審理時心神喪失足堪認定。
      惟依前述，被告丙○○顯有應諭知無罪判決之情形，故揆諸前開說明，不待被
      告丙○○到庭，逕行為判決，併予敘明。
貳、公訴不受理部分：
  一、公訴意旨略以：被告乙○○、丙○○於八十五年十二月二十日下午至甲○○台
      北市○○街九十九巷十七號門外公眾得以共見共聞之場所, 公然張貼大字報於
      甲○○住處外牆寫「王維一以保密局主任強搶侵占賀仁菴以六十五兩黃金所購
      得之住處.. 」等字詞，足以詆毀王維一及其家人即甲○○於社會上之評價。
      乙○○、丙○○又於八十六年七月三十一日在甲○○前開住宅車庫門口以噴漆
      寫「強占民宅、王維一大黑幫」等語，以毀損甲○○及住在該宅內其家人之名
      譽。八十六年十月二十四日乙○○、丙○○帶同不知名人士數人至前述甲○○
      住宅門外，基於共同毀損之故意，以強力膠灌入大門鎖孔，砸壞大門把手、敲
      落牆角磚，致使門鎖、把手不堪使用，喪失原有效用。乙○○、丙○○二人再
      於八十六年十二月三日零時，到前甲○○住宅外，砸毀電表、拆下滅火器，讓
      滅火器內之滅火物質外溢，致令不堪使用，又以紹興酒瓶裝柏油、油漆，扔擲
      甲○○住宅之圍牆、庭院，造成被丟擲處汙損，難以回復原狀，因認被告共同
      涉犯刑法第三百零九條之公然侮辱罪嫌、第三百五十四條之毀損罪嫌。
  二、按告訴乃論之罪，告訴人於第一審辯論終結前，得撤回其告訴；告訴經撤回者
      ，應諭知不受理之判決，且得不經言詞辯論為之，刑事訴訟法第二百三十八條
      第一項、第三百零三條第三款、第三百零七條分別定有明文。
  三、查本件被告乙○○、丙○○被訴涉犯刑法第三百零九條、第三百五十四條之罪
      ，依同第三百十四條、第三百五十七條之規定，須告訴乃論，茲據告訴人甲○○於八十九年三月七日具狀撤回對被告乙○○、丙○○告訴，有撤回狀一紙附
      卷可稽，揆諸上開說明，得不經言詞辯論，逕為不受理判決之諭知。
據上論斷，應依刑事訴訟法第三百零一條第一項、第二百九十四條第三項、第三百零
三條第三款、第三百零七條，判決如主文。
本件經檢察官邱舜韶到庭執行職務
中    華    民    國      八十九      年    十一    月      二十八      日
                                臺灣臺北地方法院刑事第八庭
                                          法  官  鄭  佾  瑩
右正本證明與原本無異。
如不服本判決，應於判決送達後十日內，向本院提出上訴狀。
                                          書記官  郭  台  發
中    華    民    國      八十九      年    十二    月          四      日


司法院資訊處製作；財團法人民間司法改革基金會備份。
